【裁判字號】    98,訴,2653
【裁判日期】    980831
【裁判案由】    毒品危害防制條例
【裁判全文】
臺灣板橋地方法院刑事判決              98年度訴字第2653號
公  訴  人  臺灣板橋地方法院檢察署檢察官
被      告  甲○○
上列被告因違反毒品危害防制條例案件，經檢察官提起公訴（98
年度毒偵字第3930號），被告於本院準備程序進行中，就被訴犯
罪事實為有罪之陳述，本院告知簡式審判程序之旨，並聽取其與
公訴人之意見後，經合議庭裁定由受命法官獨任進行簡式審判程
序審理後，判決如下：
    主  文
甲○○施用第一級毒品，累犯，處有期徒刑壹年；又施用第二級
毒品，累犯，處有期徒刑肆月，扣案之第二級毒品甲基安非他命
壹小包（驗餘淨重零點陸柒捌公克），沒收銷燬之。應執行有
期徒刑壹年貳月，扣案之第二級毒品甲基安非他命壹小包（驗餘
淨重零點陸柒捌公克），沒收銷燬之。
    事  實
一、甲○○有如下所述之前科紀錄：
(一)、前於民國90年間因施用毒品案件，經臺灣臺北地方法院（下
    稱臺北地院）以90年度毒聲字第1693號刑事裁定送勒戒處所
    觀察、勒戒後，認無繼續施用毒品之傾向而於90年8 月17日
    釋放出所，並由臺灣臺北地方法院檢察署（下稱臺北地檢署
    ）檢察官以90年度毒偵字第2040號為不起訴處分確定。
(二)、又於91年間因竊盜案件，經本院以91年度易字第2757號刑事
    判決處有期徒刑8 月確定；再於91年間因施用毒品案件，除
    經臺北地院以91年度毒聲字第1419號刑事裁定送勒戒處所觀
    察、勒戒後，認有繼續施用毒品之傾向，再經同法院以92年
    度毒聲字第1167號刑事裁定令入戒治處所強制戒治，於93年
    1 月9 日因毒品危害防制條例修正而出所外，並經臺北地院
    以92年度訴字第1166號刑事判決處有期徒刑10月確定；又於
    93年間因違反洗錢防制法案件，經臺北地院以93年度易字第
    355 號刑事判決處有期徒刑3 月，且得易科罰金確定。嗣上
    開三罪刑經臺北地院以93年度聲字第1139號刑事裁定定應執
    行有期徒刑1 年7 月確定，並於94年6 月9 日因縮短刑期假
    釋出獄，假釋期間付保護管束，且於94年7 月9 日保護管束
    期滿，假釋未經撤銷，未執行之刑，以已執行完畢論（於本
    案構成累犯）。
(三)、於95年間因竊盜案件，經臺北地院以95年易字第866 號刑事
    判決處有期徒刑11月確定；及因施用毒品案件，經臺北地院
    以95年訴字第904 號刑事判決分別處有期徒刑1 年1 月、3
    月，定應執行有期徒刑1 年2 月確定。嗣上開三罪刑經臺北
    地院以95年聲字第1813號刑事裁定定應執行有期徒刑2 年確
    定，且經臺北地院以96年聲減字第720 號刑事裁定各減為有
    期徒刑5 月15日、6 月15日及1 月15日，並定應執行有期徒
    刑1 年15日確定。
(四)、於96年間因施用毒品案件，經臺北地院以96年度訴字第565
    號刑事判決分別處有期徒刑1 年4 月、6 月確定，並經臺北
    地院以96年度聲減字第2134號刑事裁定分別減刑為有期徒刑
    8 月、3 月，並定應執行有期徒刑10月確定。嗣入監接續執
    行上開(三)所示之罪刑，且於97年6 月17日因縮短刑期假釋出
    獄，惟其於假釋期間再因施用毒品案件，經臺北地院以97年
    度訴字第2044號刑事判決處有期徒刑1 年6 月確定，而經撤
    銷前揭假釋後，入監接續執行上開殘刑（現在監執行中）。
(五)、於97年間因施用毒品，經本院以98年度訴字第2131號刑事判
    決處有期徒刑1 年6 月確定（現在監接續服刑中）。
二、詎其仍不知悔改，猶於前開觀察、勒戒執行完畢釋放出所後
    5 年內已再犯施用毒品被追訴處罰後，竟分別基於施用第一
    級毒品海洛因（下稱海洛因）之犯意，於98年5 月25日晚上
    9 時55分許為警採尿往前回溯26小時內某時（惟應扣除為警
    查獲後至採尿時止其人身自由受拘束期間），在臺北縣中和
    市○○路683 號12樓之3 租屋處，以將海洛因摻入香菸燃燒
    後吸食之方式（起訴書誤載為「於98年5 月25日21時55分許
    為警採尿回溯26小時內某時，在不詳處所，以不詳方式」）
    ，施用海洛因1 次；另基於施用第二級毒品甲基安非他命（
    下稱甲基安非他命）之犯意，於同年月24日晚間某時，在上
    址，以將甲基安非他命放入玻璃球內用火燒烤成煙霧後吸取
    煙氣之方式，施用甲基安非他命1 次；嗣於同年月25日晚上
    7 時許，在臺北縣中和市○○路681 號前，因其行跡可疑而
    遭警盤查，於偵查犯罪機關尚未知悉其施用第二級毒品犯行
    前，其主動向員警供出其施用上開施用第二級毒品之犯行，
    並主動交出其所有之甲基安非他命1 包（淨重0.3680公克，
    驗餘淨重0.3678公克，起訴書誤載為「安非他命1 包（淨重
    0.35公克）」，茲予更正），且採集其尿液送驗，結果呈海
    洛因代謝物之嗎啡及安非他命、甲基安非他命陽性反應，始
    查知上情。
三、案經臺北市政府警察局中山分局移送臺灣板橋地方法院檢察
    署檢察官偵查起訴。
    理  由
壹、程序方面：本件被告甲○○所犯係死刑、無期徒刑、最輕本
    刑3 年以上有期徒刑以外之罪，其於準備程序就前揭被訴事
    實為有罪之陳述，經法官告知簡式審判程序之旨，並聽取其
    與公訴人之意見後，本院認無不得或不宜改依簡式審判程序
    進行之處，爰依刑事訴訟法第273 條之1 第1 項、第284 條
    之1 之規定，由本院合議庭裁定本件由受命法官獨任進行簡
    式審判程序，合先敘明。
貳、實體方面：
一、上開事實，業據被告於警詢、偵訊時及本院訊問時自白不諱
    ，且被告於前開時間採集之尿液經送驗，結果呈海洛因代謝
    物之嗎啡及安非他命、甲基安非他命陽性反應乙節，此有台
    灣尖端先進生技醫藥股份有限公司出具2009/06/03報告序號
    中山-30 之濫用藥物檢驗報告及臺北市政府警察局偵辦毒品
    案件尿液檢體委驗單各乙份（詳見偵查卷第64、65頁）在卷
    可稽；且扣案之白色透明結晶塊1 袋經送鑑驗結果認：實稱
    毛重0.5680公克（含1 袋），淨重0.3680公克，取樣0.0002
    公克，餘重0.3678公克，經以化學呈色法及氣相層析質譜儀
    分析法檢出甲基安非他命成分乙節，此有交通部民用航空局
    醫務中心98年6 月8 日航藥鑑字第0982822 號毒品鑑定書1
    份（詳見偵查卷第68頁）附卷可證。又按海洛因經注射或吸
    入人體後，約80 %於24小時內自尿中排出，且尿液中能否驗
    出嗎啡陽性反應與其投與量、投與途徑、採尿時間、個人體
    質及檢測方法之靈敏度有關，國外曾有文獻報導注射6 毫克
    之海洛因鹽酸鹽，其代謝物嗎啡之平均可檢出時限約為26小
    時；另甲基安非他命經口服投與後約70% 於24小時內自尿中
    排出，約90% 於96小時內自尿中排出，由於甲基安非他命成
    分之檢出與其投與方式、投與量、個人體質、採尿時間與檢
    測儀器之精密度等諸多因素有關，因此僅憑尿液中呈安非他
    命陽性反應，並無法確實推算吸食時間距採集時間之長短，
    惟依上述資料推斷，最長可能不會超過4 日等情，業經行政
    院衛生署藥物食品檢驗局於81年9 月8 日以藥檢壹字第8114
    885 號、81年2 月8 日（81）藥檢壹字第001156號函示明確
    ，則被告上開時間所採集之尿液送驗結果既有海洛因代謝物
    之嗎啡及安非他命、甲基安非他命之陽性反應，顯見被告在
    經警採尿時往前回溯26、96小時內之某時（惟應扣除為警查
    獲後至採尿時止人身自由受拘束期間），確有施用第一級毒
    品海洛因及第二級毒品甲基安非他命之犯行至明。故被告之
    自白核與事實相符，應堪予採信。是本案事證已臻明確，被
    告犯行洵堪認定，應予依法論科。
二、論罪科刑部分：
(一)、按施用毒品經觀察、勒戒或強制戒治執行完畢釋放後，5 年
    後再施用毒品，應適用毒品危害防制條例第20條第1 、2 項
    之規定，同條例第20條第3 項定有明文。又按於92年7 月9
    日新修正之毒品危害防制條例刪除二犯及三犯之規定，一改
    修法前繁雜之處遇程序，僅將施用毒品者簡化區分為初犯、
    再犯，並認施用毒品者係屬病患性犯人，以觀察、勒戒戒除
    其身癮，並以強制戒治去除其心癮。經觀察、勒戒或強制戒
    治執行完畢釋放後，若係5 年後再犯該條例第10條施用毒品
    罪者，與同條例第20條第1 項、第2 項關於「初犯」之處理
    方式相同，檢察官應先聲請法院裁定令被告入勒戒處所觀察
    、勒戒，並視有無繼續施用毒品傾向，決定應予釋放、為不
    起訴之處分，或應聲請法院裁定令入勒戒處所強制戒治；若
    係5 年內「再犯」同條例第10條施用毒品罪者，依同條例第
    23條第2 項規定，檢察官則應依法追訴。觀諸該條例第20條
    第3 項之修正理由：「觀察、勒戒或強制戒治5 年後再犯者
    ，顯見前所實施之觀察、勒戒或強制戒治已足以遮斷其施用
    毒品之癮，為期自新及協助其戒除毒癮，對此5 年後再犯者
    ，爰明定仍適用初犯之規定，先經觀察、勒戒、強制戒治之
    程序。」及同條例第23條第2 項之修正理由：「為配合簡化
    施用毒品犯之刑事處遇程序，並鑑於經觀察、勒戒或強制戒
    治執行完畢釋放後5 年內再犯者，其再犯率甚高，原據以實
    施之觀察、勒戒及強制戒治既已無法收其實效，自應施以刑
    事處遇。」顯然如施用毒品者係前經觀察、勒戒或強制戒治
    等治療程序執行完畢5 年後，始再施用毒品之「初犯」，因
    前所執行之觀察、勒戒或強制戒治已足收戒除毒癮之效，自
    應重新執行觀察、勒戒或強制戒治等治療程序，並於治療程
    序執行完畢後，由檢察官為不起訴處分，毋庸對之追訴處罰
    ；反之，在「再犯」之情形，因其先前所為治療程序顯未能
    收戒斷毒癮之效，且考量施用毒品者之再犯率偏高，乃簡化
    其刑事處遇程序，而逕予追訴處罰，不再施以治療程序。參
    酌上開立法理由，修正毒品危害防制條例就施用毒品者，祇
    於「初犯及5 年後再犯」二種情形，有其追訴條件之限制，
    即須於初犯經觀察、勒戒或強制戒治釋放後，5 年內均無施
    用毒品之行為，始能認其前所實施之觀察、勒戒或強制戒治
    已足遮斷毒癮，而得於5 年後再犯時，再予適用初犯之規定
    ，重行觀察、勒戒等程序。倘5 年內已經再犯，被依法追訴
    處罰，縱其第三次（或第三次以上）施用毒品之時間在初犯
    釋放5 年以後，即與「5 年後再犯」之情形有別，且因已於
    「5 年內再犯」，顯見其再犯率甚高，原實施觀察、勒戒或
    強制戒治，已無法收其實效，而無5 年戒斷期之存在，自無
    再經觀察、勒戒或強制戒治之必要，應由檢察官逕行起訴，
    始符新法修正之本旨，最高法院95年度臺上字第1071號、95
    年度臺非字第59號判決意旨可資參照。經查，被告有上開事
    實欄一所示施用毒品之前科，此有臺灣高等法院被告前案紀
    錄表乙份在卷可稽，是被告於前開觀察、勒戒執行完畢釋放
    後5 年以內已再犯被依法追訴處罰如上所述，則揆諸前揭判
    決意旨，本件檢察官起訴被告施用第一、二級毒品，符合上
    開規定，合先敘明。
(二)、按海洛因及甲基安非他命依毒品危害防制條例第2 條第2 項
    第1 、2 款之規定，分別係屬第一、二級毒品，故核被告所
    為，係犯毒品危害防制條例第10條第1 項之施用第一級毒品
    罪及同條例第10條第2 項之施用第二級毒品罪。又被告持有
    海洛因、甲基安非他命分別係供己施用，則其持有之低度行
    為，為施用毒品之高度行為所吸收，均不另論罪。復被告所
    犯二罪之間，犯意各別，行為互殊，應予分論併罰。再查，
    被告有事實欄一(二)所示之科刑紀錄在案，此有上開紀錄表可
    證，是其於受有期徒刑執行完畢後5 年內故意再犯有期徒刑
    以上之前揭二罪，均為累犯，各應依刑法第47條第1 項之規
    定，加重其刑。第查，本案被告於98年5 月25日晚上7 時許
    ，在臺北縣中和市○○路681 號前為警盤查時，係因警方見
    被告行跡可疑，但尚未知悉被告有施用第二級毒品甲基安非
    他命犯行，被告係在有偵查犯罪職權之公務員或機關知悉其
    施用海洛因犯行前，即主動將其藏置於褲袋內之上開甲基安
    非他命1 包交付警方並坦承上揭施用甲基安非他命1 次之犯
    行，此觀被告之警詢筆錄自明（詳見偵查卷第9 至10頁），
    並有臺北市政府警察局中山分局刑事案件移送書、臺北市政
    府警察局中山分局建國派出所陳報單及被告於該日所出具之
    自願受搜索同意書各1 份（詳見偵查卷第1 至3 、7 頁）在
    卷可證，職此可知，警員於盤查被告當時，僅係因警員單純
    主觀上之懷疑，並無確切之根據可佐證被告之犯嫌，而被告
    係於其施用甲基安非他命之犯行未經發覺前，主動向警員坦
    承施用海洛因之犯行並接受裁判，符合自首之要件，是以，
    就被告上開施用甲基安非他命犯行部分，爰依刑法第62條前
    段規定減輕其刑，並依法先加後減。至於被告於上揭時、地
    為警查獲時，並未主動坦承其有施用海洛因之犯行，故此部
    分犯行不符合自首之要件，附此敘明。
(三)、爰審酌被告前有多次施用毒品之犯行，仍不知悔悟，故態復
    萌，再次施用毒品，無視於毒品對於自身健康之戕害及國家
    對於杜絕毒品犯罪之禁令，惟審酌被告犯後坦承犯行，態度
    尚佳，及施用毒品者均具有相當程度之生理成癮性及心理依
    賴性，戒除不易，且犯罪心態與一般刑事犯罪之本質不同，
    非難性較低等一切情狀，分別量處如主文所示之刑，並定應
    執行之刑，以資懲儆。
(四)、至扣案之甲基安非他命1 小包（驗餘淨重0.3678公克），業
    經鑑驗屬實，已如前述，屬違禁物，不問是否屬於犯人與否
    ，爰應依毒品危害防制條例第18條第1 項前段規定，併予宣
    告沒收銷燬之。
據上論斷，應依刑事訴訟法第273 條之1 第1 項、第299 條第1
項前段，毒品危害防制條例第10條第1 項、第2 項、第18條第1
項前段，刑法第11條前段、第47條第1 項、第62條前段、第51條
第5 款，判決如主文。
本案經檢察官江祐丞到庭執行職務
中    華    民    國    98    年    8     月    31    日
                  刑事第十七庭法  官  饒金鳳
以上正本證明與原本無異。
如不服本判決，應於判決送達後10日內，向本院提出上訴書狀，
且上訴書狀應敘述具體理由，而上訴書狀未敘述上訴理由者，應
於上訴期間（即自收受判決書之翌日起算10日）屆滿後20日內補
提理由書。
                              書記官  王春森
中    華    民    國    98    年    8     月    31    日
附錄本案論罪科刑之法律條文：
毒品危害防制條例第10條：
施用第一級毒品者，處6 月以上5 年以下有期徒刑。
施用第二級毒品者，處3 年以下有期徒刑。


司法院資訊處製作；財團法人民間司法改革基金會備份。
